【裁判字號】    95,交訴,163
【裁判日期】    951220
【裁判案由】    公共危險等
【裁判全文】
臺灣彰化地方法院刑事判決             95年度交訴字第163號
公  訴  人  臺灣彰化地方法院檢察署檢察官
被      告  丙○○
上列被告因公共危險等案件，經檢察官提起公訴（95年度偵字第
7127 號），本院判決如下：
    主  文
丙○○駕駛動力交通工具肇事，致人受傷而逃逸，處有期徒刑陸
月，如易科罰金，以新臺幣壹仟元折算壹日。
其餘被訴重大違背安全駕駛罪部分無罪。
    事  實
一、丙○○於民國95年7月8日（起訴書誤載為18日）13時許，駕
    駛車號CU-5740號小貨車沿彰化縣二林鎮○○路由南往北（
    起訴書誤為由北往南）方向行駛，其原應注意車輛行進中駕
    駛人應注意車前狀況，隨時採取必要安全措施，而依當時情
    形，又無不能注意之情事，竟疏於注意，於同日14時15分許
    途經彰化二林鎮○○路溝頭幹1886電線桿前時，與甲○○所
    駕駛之車號TJ-3062號自小客車發生擦撞，致甲○○受有臉
    部擦傷之傷害，該自小客車乘客丁○○受有下巴擦傷之傷害
    （過失傷害部分經撤回告訴，由檢察官另為不起訴處分）。
    丙○○明知其所駕駛之動力交通工具肇事，致甲○○、丁○○受傷，竟為逃避刑事責任，基於肇事逃逸之犯意，駕駛前
    揭小貨車離開，且未採取必要救護措施，置傷者於不顧而逃
    逸。
二、案經彰化縣警察局二林分局報告臺灣彰化地方法院檢察署檢
    察官偵查起訴。
    理  由
壹、肇事逃逸罪部分：
一、按被告以外之人於審判外之言詞或書面陳述，除法律有規定
    者外，不得作為證據。被告以外之人於偵查中向檢察官所為
    之陳述，除顯有不可信之情況者外，得為證據。被告以外之
    人於審判外之陳述，雖不符前4條之規定，而經當事人於審
    判程序同意作為證據，法院審酌該言詞陳述或書面陳述作成
    時之情況，認為適當者，亦得為證據。當事人、代理人或辯
    護人於法院調查證據時，知有第159條第1項不得為證據之情
    形，而未於言詞辯論終結前聲明異議者，視為有前項之同意
    ，刑事訴訟法第159條第1項、第159條之1第2項、第159條之
    5分別定有明文。本件證人甲○○、丁○○、乙○○、許榮
    鄰等人於警詢中之陳述，雖屬被告以外之人於審判外之言詞
    陳述，然因被告均未於言詞辯論終結前聲明異議，本院復審
    酌該言詞陳述均係由證人出於自由意識而陳述，並無非法取
    證之情況，依刑事訴訟法第159條之5之規定，認上開證人於
    警詢之陳述，得採為認定本件犯罪事實所憑之證據。另關於
    證人乙○○於偵查中向檢察官所為證述，雖係被告以外之人
    於審判外之言詞陳述，為傳聞證據，然其於偵查中向檢察官
    所為證述，既經具結，且本院審酌該等言詞陳述均係出於證
    人自由意識下所為之陳述，其於偵查中之證詞，亦無顯有不
    可信之情況，依刑事訴訟法第159條之1第2項規定，得採為
    認定本件犯罪事實所憑之證據，合先敘明。
二、上揭犯罪事實，業據被告丙○○於偵訊及本院訊問時坦承不
    諱，核與證人甲○○、丁○○於警詢中之證述，及證人乙○○於本院審理時之證述相符，並有道路交通事故現場圖、道
    路交通事故調查表、照片53張、監視錄影翻拍畫面1張，彰
    化基督教醫院二林分院甲○○、丁○○診斷書在卷可資證明
    ，足見被告確有駕駛動力交通工具肇事，致人受傷而逃逸之
    情事。被告自白核與事實相符，本件事證明確，被告犯行洵
    堪認定，應依法論科。
三、核被告所為，係犯刑法第185條之4肇事逃逸致生公共危險罪
    。爰審酌被告於警詢時矢口否認肇事，並急於將該車送修，
    於偵查中始坦承知有肇事而不為救護，惟被害人所受傷害尚
    非嚴重，被告亦與被害人達成調解，並賠償被害人等一切情
    狀，量處如主文所示之刑，並諭知易科罰金之折算標準。
貳、飲用酒類不能安全駕駛罪部分：
一、公訴意旨另以：被告丙○○於95年7月18日13時許，在彰化
    縣某處飲用高粱酒後，已有反應較慢、感覺減低而影響駕駛
    等情形，已達不能安全駕駛動力交通工具之程度，竟仍於飲
    酒後駕駛上開車輛，於同日14時15分許途經彰化二林鎮○○
    路溝頭幹1886電線桿前時，與甲○○所駕駛之車號TJ-3062
    號自小客車發生擦撞，致甲○○、丁○○受傷，經警循線查
    獲，於同日16時許對被告施以酒測後發現其呼氣酒精濃度為
    0.31mg/l，因認被告涉犯刑法第185條之3公共危險罪嫌等語
    。
二、按犯罪事實應以證據認定之，無證據不得認定犯罪事實；不
    能證明被告犯罪者或其行為不罰者，應諭知無罪之判決，刑
    事訴訟法第154條第2項、第301條第1項，分別定有明文。復
    按所謂認定犯罪事實之證據，係指足以認定被告確有犯罪行
    為之積極證據而言，該項證據自須適合於被告犯罪事實之認
    定，始得採為斷罪資料；事實之認定，應憑證據，如未能發
    現相當證據，或證據不足以證明，自不能以推測或擬制之方
    法，以為裁判基礎，最高法院29年上字第3105號、40年臺上
    字第86號分別著有判例，可資參照。
三、訊據被告丙○○堅詞否認有何公共危險犯行，辯稱伊於95
    年7月8日13時駕駛小貨車前並無飲用酒類，而係駕車搭載乙○○至彰化縣二林鎮之尚愛茶藝館時始飲用高粱酒等語。經
    查，公訴人認被告涉有公共危險之罪嫌，無非係以被告於查
    獲當日16時許所做之酒精測定紀錄表達0.31mg/l為主要論據
    。
四、惟查，被告於95年7月8日13時開車搭載乙○○，於同日14時
    15分許途經彰化二林鎮○○路溝頭幹1886電線桿前時，與甲○○所駕駛之車號TJ-3062號自小客車發生擦撞，被告未停
    車查看，即逕行駛離現場，於抵達二林鎮之尚愛茶藝館後，
    被告始飲用高粱酒1杯，並以電話通知修理廠，而維修人員
    係於同日15時30分許前來牽車修理，員警係於16時許循線查
    獲，並於同日16時41分許於交通分隊對被告施以酒精測試，
    測試結果被告酒精濃度達0.31mg/l等情，業據被告承認，而
    被告於乙○○住處時，約有4、5人在，乙○○及另外2人有
    飲酒，被告當時僅有喝茶並未飲酒，被告直至抵尚愛茶藝館
    時始飲用高粱酒等情，亦據證人乙○○於本院審理時結證在
    卷，另當日14時15分許因乙○○因飲酒神智不清，以腳踢被
    告貨車之前擋風玻璃，被告因此分心、方向盤偏離而往路中
    央行駛，擦撞上甲○○駕駛之車輛一情，亦經證人乙○○證
    述在卷，則本件尚無從由被告當日14時許與甲○○發生碰撞
    ，進而推論該時被告已有飲用酒類致不能安全駕駛而發生
    本件事故。此外，被告施以酒測之時間係16時41分許，有酒
    精測定紀錄表在卷可稽，該酒精測定紀錄表僅足證明被告於
    當日下午實施酒測前有飲用酒類之事實，尚難據此逕行推論
    被告確於其駕駛車輛之當日14時許有飲用酒類不能安全駕駛
    之狀態。此外，復查無其他積極證據，足資證明被告確有公
    訴人所指之酒後不能安全駕駛動力交通工具而駕駛之犯行，
    該部分即屬不能證明被告犯罪，揆諸首揭說明，自應為被告
    無罪之諭知。
據上論斷，應依刑事訴訟法第299條第1項前段、第301條第1項，
刑法第185條之4、第41條第1項前段，判決如主文。
本案經檢察官洪英丰到庭執行職務
中    華    民    國    95    年    12    月    20    日
                  刑事第一庭    審判長法官  王義閔
                                法      官  鄭舜元
                                法      官  林欣苑
以上正本證明與原本無異。
如不服本判決，應於判決送達後十日內向本院提出上訴狀 (須附
繕本 )。
告訴人或被害人對於判決如有不服具備理由請求檢察官上訴者，
其上訴期間之計算係以檢察官收受判決正本之日期為準。
中    華    民    國    95    年    12    月    20    日
                                書  記  官  詹國立
中華民國刑法第185條之4
（肇事遺棄罪）
駕駛動力交通工具肇事，致人死傷而逃逸者，處 6 月以上 5 年
以下有期徒刑。


司法院資訊處製作；財團法人民間司法改革基金會備份。
